【裁判字號】    99,訴,3231
【裁判日期】    991215
【裁判案由】    毒品危害防制條例
【裁判全文】
臺灣臺中地方法院刑事判決              99年度訴字第3231號
公  訴  人  臺灣臺中地方法院檢察署檢察官
被      告  陳慶豊
上列被告因違反毒品危害防制條例案件，經檢察官提起公訴（99
年度毒偵字第3222號），本院依簡式審判程序判決如下：
    主  文
陳慶豊施用第一級毒品，累犯，處有期徒刑拾月。
    事  實
一、陳慶豊前因於民國88年12月5日施用第一級毒品、於同日或
    其前3日內之某日施用第二級毒品之案件，經本院以89年度
    訴字第397號分別判處有期徒刑9月、4月，應執行有期徒刑1
    年確定。又因竊盜案件，經本院以97年度易字第892號判處
    有期徒刑6月確定，因竊盜案件，經本院以97年度易字第165
    6號判處有期徒刑7月確定，上開案件，再經本院以97年度聲
    字第2879號裁定合併定其應執行刑為有期徒刑1年確定，嗣
    經送監執行，於98年8月3日因縮刑期滿而執行完畢。另因施
    用毒品案件，經本院以87年度毒聲字第928號裁定送觀察、
    勒戒後，認無繼續施用毒品之傾向，於87年8月6日執行完畢
    ，並經臺灣臺中地方法院檢察署檢察官以87年度偵字第1543
    3號為不起訴處分確定；復因首揭施用毒品案件，經本院以8
    8年度毒聲字第7081號裁定送觀察、勒戒後，認有繼續施用
    毒品之傾向，再經本院以88年度毒聲字第7595號裁定送強制
    戒治，嗣經戒治所評定合格，認無繼續戒治之必要，由本院
    以89年度毒聲字第3589號裁定停止戒治，於89年6月30日停
    止戒治，所餘戒治期間付保護管束，並於89年12月28日保護
    管束期滿未經撤銷停止戒治，而執行完畢。詎陳慶豊仍不知
    悔改，復基於施用第一級毒品海洛因之犯意，於99年7月12
    日晚上某時許，在臺中市○○路與公園路口，以將第一級毒
    品海洛因摻入香菸點燃抽吸之方式，施用第一級毒品海洛因
    1次。嗣於99年7月14日上午10時30分許，為警持本院核發之
    搜索票，至其位於臺中縣大雅鄉○○村○○路○段36南巷17
    號住處搜索，經其同意採集尿液送驗，結果呈嗎啡陽性反應
    ，始悉上情。
二、案經臺中市警察局第三分局報告臺灣臺中地方法院檢察署檢
    察官偵查起訴。
    理  由
一、按除被告所犯為死刑、無期徒刑、最輕本刑為3年以上有期
    徒刑之罪或高等法院管轄第一審案件者外，於刑事訴訟法第
    273條第1項程序進行中，被告先就被訴事實為有罪之陳述時
    ，審判長得告知被告簡式審判程序之旨，並聽取當事人、代
    理人、辯護人及輔佐人之意見後，裁定進行簡式審判程序；
    除簡式審判程序、簡易程序及第376條第1款、第2款所列之
    罪之案件外，第一審應行合議審判；刑事訴訟法第273條之
    1第1項、第284條之1分別定有明文。本件被告陳慶豊所犯係
    死刑、無期徒刑、最輕本刑為3年以上有期徒刑或高等法院
    管轄第一審案件以外之罪，且於本院行準備程序時就被訴事
    實為有罪之陳述，經受命法官告知簡式審判程序之旨，並聽
    取公訴人、被告之意見後，本院合議庭認無不得或不宜改依
    簡式審判程序進行之處，經評議結果，裁定改由受命法官獨
    任行簡式審判程序，合先敘明。
二、訊據被告陳慶豊對於上開施用第一級毒品海洛因之犯行，坦
    承不諱，且員警於99年7月14日，經其同意採集尿液送驗，
    結果呈嗎啡陽性反應，此有中山醫學大學附設醫院檢驗科藥
    物檢測中心尿液檢驗報告、採驗尿液鑑定同意書、毒品案件
    尿液檢體對照表各1紙在卷可稽，足徵被告之自白確與事實
    相符。另按毒品危害防制條例於92年7月9日修正公布，自93
    年1月9日施行，其中第20條、第23條將施用毒品之刑事處遇
    程序，區分為「初犯」及「5年內再犯」、「5年後再犯」
    。依其立法理由之說明：「初犯」，經觀察、勒戒或強制戒
    治後，應為不起訴處分或不付審理之裁定；經觀察、勒戒或
    強制戒治執行完畢釋放後，「5年內再犯」者，因其再犯率
    甚高，原實施之觀察、勒戒及強制戒治既已無法收其實效，
    爰依法追訴或裁定交付審理。至於經觀察、勒戒或強制戒治
    執行完畢釋放後，「5年後再犯」者，前所實施之觀察、勒
    戒或強制戒治已足以遮斷其施用毒品之毒癮，為期自新及協
    助其斷除毒癮，仍適用「初犯」規定，先經觀察、勒戒或強
    制戒治之程序。從而依修正後之規定，僅限於「初犯」及「
    5年後再犯」2種情形，始應先經觀察、勒戒或強制戒治程序
    。倘被告於5年內已再犯，經依法追訴處罰，縱其第3次（或
    第3次以上）再度施用毒品之時間，在初犯經觀察、勒戒或
    強制戒治執行完畢釋放5年以後，已不合於「5年後再犯」
    之規定，且因已於「5年內再犯」，顯見其再犯率甚高，原
    實施觀察、勒戒或強制戒治，已無法收其實效，即應依該條
    例第10條處罰（最高法院97年度第5次刑事庭會議決議參照
    ）。本件被告前因施用毒品，經本院裁定送觀察、勒戒後，
    於87年8月6日執行完畢，又於5年內之88年12月5日施用第一
    級毒品、於同日或其前3日內之某日施用第二級毒品，經本
    院以89年度訴字第397號分別判處有期徒刑9月、4月，應執
    行有期徒刑1年確定，有臺灣臺中地方法院檢察署刑案資料
    查註紀錄表及臺灣高等法院被告前案紀錄表各1份在卷可考
    ，則其再犯本件施用第一級毒品，按諸前揭說明，自無毒品
    危害防制條例第20條第3項規定之適用，而應按同條例第23
    條第2項規定，依法論科。本件事證明確，被告施用第一級
    毒品海洛因之犯行，應堪認定。
三、核被告所為，係犯毒品危害防制條例第10條第1項之施用第
    一級毒品罪。被告為施用第一級毒品，而持有該級毒品，其
    持有之低度行為，應為施用之高度行為所吸收，不另論罪。
    被告前因竊盜案件，經本院以97年度易字第892號判處有期
    徒刑6月確定，因竊盜案件，經本院以97年度易字第1656號
    判處有期徒刑7月確定，上開案件，再經本院以97年度聲字
    第2879號裁定合併定其應執行刑為有期徒刑1年確定，嗣經
    送監執行，於98年8月3日因縮刑期滿而執行完畢等情，此有
    臺灣臺中地方法院檢察署刑案資料查註紀錄表及臺灣高等法
    院被告前案紀錄表各1份在卷可稽，其於受有期徒刑執行完
    畢後，5年以內故意再犯本件有期徒刑以上之罪，為累犯，
    應依刑法第47條第1項規定，加重其刑。爰審酌被告曾因施
    用毒品經送觀察、勒戒、強制戒治後，仍未能戒斷，再犯本
    案之罪，顯然未能善體國家設置觀察、勒戒、強制戒治機構
    ，協助毒品施用者戒除毒癮之良法美意，及其犯罪之動機、
    目的、生活狀況、智識程度、品行、所生危害，暨犯罪後坦
    承犯行，態度尚屬良好等一切情狀，量處如主文所示之刑。
據上論斷，應依刑事訴訟法第273條之1第1項、第299條第1項前
段，毒品危害防制條例第10條第1項，刑法第11條前段、第47條
第1項，判決如主文。
本案經檢察官黃永福到庭執行職務。
中    華    民    國    99    年    12    月    15    日
                  刑事第十五庭  法  官  鄭舜元
以上正本證明與原本無異。
如不服本判決應於收受判決後10日內向本院提出上訴書狀，並
應應敘述具體理由。其未敘述上訴理由者，應於上訴期間屆滿
後20日內向本院補提理由書(均須按他造當事人之人數附繕本)
「切勿逕送上級法院」。
                                書記官  黃聖心
中    華    民    國    99    年    12    月    15    日
附錄：論罪科刑法條：
毒品危害防制條例第10條：
施用第一級毒品者，處6月以上5年以下有期徒刑。
施用第二級毒品者，處3年以下有期徒刑。

司法院資訊處製作；財團法人民間司法改革基金會備份。
